【裁判字號】    99,易,119
【裁判日期】    990825
【裁判案由】    詐欺
【裁判全文】
臺灣士林地方法院刑事判決               99年度易字第119號
公  訴  人  臺灣士林地方法院檢察署檢察官
被      告  甲○○
選任辯護人  顏靖月律師
            毛英富律師
上列被告因詐欺案件，經檢察官提起公訴（99年度偵字第253 號
），本院判決如下：
    主  文
本件公訴不受理。
    理  由
一、公訴意旨略以：被告甲○○能預見其提供帳戶予不相識之人
    使用，可能幫助不詳之人以該帳戶隱匿詐欺所得之財物，致
    使被害人及警方追查無門，竟仍不違其本意，基於幫助詐欺
    之犯意，將其所申請開立之國泰世華商業銀行（下稱國泰世
    華商銀）南港分行帳號000000000000號帳戶金融卡及密碼，
    於不詳時間、地點，交付予姓名年籍不詳之詐騙集團成員，
    供其所屬集團作為提款、轉帳及匯款之用，以此方式幫助該
    犯罪集團向他人詐取財物。嗣該犯罪集團之人意圖為自己不
    法所有，於民國98年11月9 日12時許，化名「小珊」與乙○
    ○透過網際網路在「愛情公寓」網站聊天，並謊稱同意援交
    ，但需確認乙○○是否有足夠金額付款云云，致乙○○陷於
    錯誤，於當日20時8 分許，至臺中市○○區○○路3 段709
    號全家便利商店臺新銀行自動櫃員機匯款新臺幣（下同）7,
    053 元至甲○○上開帳戶，嗣該款項旋遭該詐騙集團成員提
    領一空，乙○○始悉受騙，報警循線查知上情，因認被告甲
    ○○涉有刑法第30條第1 項前段、第339 條第1 項幫助詐欺
    取財罪嫌云云。
二、按同一案件繫屬於有管轄權之數法院者，由繫屬在先之法院
    審判之。但經共同之直接上級法院裁定，亦得由繫屬在後之
    法院審判。刑事訴訟法第8 條定有明文。而依刑事訴訟法第
    8 條之規定不得為審判者，應諭知不受理之判決，並得不經
    言詞辯論為之，刑事訴訟法第303 條第7 款、第307 條分別
    定有明文。次按，想像競合犯之各罪事實，係裁判上一罪，
    其一部分犯罪事實曾經檢察官起訴者，依刑事訴訟法第267
    條之規定，效力當然及於全部。而案件是否已經起訴，應以
    檢察官起訴繫屬之先後為準，同一案件繫屬於有管轄權之數
    法院，由繫屬在先或經裁定繫屬在後之法院審判，致不得為
    審判者，自應依本款諭知不受理之判決，避免一罪兩判（最
    高法院92年度臺非字第163 號判決意旨參照）。
三、查被告甲○○可預見將自己金融帳戶提供他人使用，可能幫
    助他人遂行詐欺取財之犯罪目的，竟仍以縱有人以其金融帳
    戶實施詐欺取財犯行，亦不違背其本意之幫助犯意，於98年
    10月8 日至翌月6 日間某日，將其在第一商業銀行（下簡稱
    第一銀行）松山分行開立之帳號00000000000 號帳戶金融卡
    及密碼提供予姓名、年籍均不詳之詐騙集團成年成員使用，
    而容任他人使用上開帳戶遂行犯罪。嗣該詐騙集團成員共同
    基於意圖為渠等不法所有之詐欺犯意聯絡，推由某姓名、年
    籍均不詳之成年人，於98年11月6 日晚上7 時許，以電話向
    丙○○佯稱網路購物付款方式有誤需更正云云，致丙○○陷
    於錯誤不疑有他，而依指示操作自動存款機，而於同日晚上
    8 時38分許，在高雄市苓雅區○○○路某處之第一銀行存款
    3 萬2,000 元至之上開第一銀行之被告帳戶內，並旋遭提領
    一空。嗣丙○○發覺受騙，始知上情之犯行，業經臺灣臺北
    地方法院檢察署檢察官偵查後，認被告涉犯刑法第30條第1
    項幫助犯刑法第339 條第1 項詐欺取財罪嫌，已於99年2 月
    26日以99年度偵字第2645號聲請簡易判決處刑（與起訴有相
    同效力），並於99年3 月9 日繫屬臺灣臺北地方法院而尚未
    判決（原為99年度簡字第836 號，後改依通常程序審理改分
    為99年度易字第889 號），有臺灣臺北地方法院檢察署99年
    3 月9 日北檢玲歲99偵2645字第1846號函暨99年度偵字第26
    45號聲請簡易判決處刑書、本院公務電話紀錄及臺灣高等法
    院被告前案紀錄表各1 份在卷可稽（見本院卷第4 頁、第63
    頁至第64頁、第68頁至第72頁），應甚明確，堪以認定。經
    查，前開案件被告所有遭詐欺集團用以詐騙之帳戶雖分屬國
    泰世華商銀及第一銀行，然被告於本院準備程序中自承：伊
    係將前開國泰世華商銀及第一銀行之提款卡於同一天交付予
    他人使用等語（見本院卷第15頁背面），堪認前開2 案之詐
    欺犯行應係同一詐欺集團於取得被告提供之帳戶後所為，即
    被告應係以一提供銀行帳戶予詐欺集團之行為，幫助同一詐
    欺集團向不同之被害人詐取財物，而構成幫助詐欺之想像競
    合犯，從而被告被訴前開2 案之犯罪事實，要屬裁判上一罪
    之同一案件無訛。從而，本案公訴人就99年3 月9 日業經起
    訴之同一案件，復於99年3 月17日以99年度偵字第253 號向
    本院重行提起公訴，有本院收文日期章在卷可憑（見本院99
    年度審易字第451 號卷第2 頁），則本院既屬就同一案件繫
    屬在後之法院，依照上開說明，自不得為審判，而應不經言
    詞辯論，逕為諭知不受理之判決。
四、至本案起訴被害人乙○○受詐欺之被害事實，應併由繫屬在
    先之臺灣臺北地方法院審理；另臺灣士林地方法院檢察署移
    送併辦被告所涉幫助詐欺罪嫌部分（99年度偵字第2696號）
    ，因本件既經諭知不受理，則該併辦部分自不生審判不可分
    之關係，是本件起訴之效力即不及於該移送併辦部分，且該
    併辦部分亦未據起訴，本院自不得併予審究，應退由原檢察
    官另行依法處理，附此敘明。
據上論斷，應依刑事訴訟法第303 條第7 款、第307 條，判決如
主文。
中    華    民    國    99    年    8     月    25    日
                  刑事第二庭審判長法  官  蔡明宏
                                  法  官  謝佳純
                                  法  官  劉育琳
以上正本證明與原本無異。
如不服本判決應於收受判決後10日內向本院提出上訴書狀，並應
敘述具體理由；其未敘述上訴之理由者，應於上訴期間屆滿後20
日內向本院補提理由書（均須按他造當事人之人數附繕本），切
勿逕送上級法院。
                                  書記官  朱宮瑩
中    華    民    國    99    年    8     月    25    日

司法院資訊處製作；財團法人民間司法改革基金會備份。
